【裁判字號】    89,判,1605
【裁判日期】    890519
【裁判案由】    廢棄物清理法
【裁判全文】
行  政  法  院  判  決                          八十九年度判字第一六○五號
    原      告  甲○○
    被      告  高雄市政府環境保護局
右當事人間因廢棄物清理法事件，原告不服行政院環境保護署中華民國八十八年四月
十七日八八環署訴字第一三五六五號再訴願決定，提起行政訴訟。本院判決如左︰
    主  文
原告之訴駁回。
    事  實
緣被告所屬新興區清潔隊查報人員於民國（下同）八十七年九月十日上午九時四十五
分許執勤巡查時，在高雄市○○街一三六巷口路燈桿下，發現清運垃圾時間外有任意
棄置之垃圾包，其內有書寫原告姓名、地址並已拆封之掛號信及喜帖信封，經拍照存
證後，由被告以八十七年十一月二十日高市環處字第○一二一○一號處分書裁處原告
罰鍰新台幣二千四百元（銀元八百元）。原告不服，提起訴願、再訴願，均遭決定駁
回，乃提起行政訴訟。茲摘兩造訴辯意旨如次：
原告起訴意旨略謂︰一、本件違規地點及時間顯與事實不符，蓋原告家係住在信守街
，該處附近收垃圾時間約晚上九點，那天原告父親拿下去時，垃圾車已收走了，於是
拿到尚義街一三六巷口附近（以往該地收垃圾時間通常都比信守街晚，可詢附近住家
，約十時以後），該附近騎樓有幾包垃圾，原告父親就把它放置一起了，想不到隔天
就惹出這種麻煩，不知是垃圾車早到，還是未收完的。二、原告家屬簽名是確認那一
包紙屑是有原告之信件。三、本案被告發人是甲○○，但事實上拿垃圾者及陳情者為
原告父親周萬福。四、現改成垃圾不落地，時間控制很好，該等現象已不會發生，希
望能持續實施，使垃圾間題不會讓百姓與清潔隊產生困擾。五、本事件使各單位產生
諸多困擾非常抱歉，此次判定若能幫忙澄清事實，將無限感激，若無法彌補，原告等
亦將欣然接受等語。
被告答辯意旨略謂︰一、按「在指定清除地區內嚴禁有左列行為：污染地面、池塘、
水溝、牆壁、樑柱、電桿、樹木、道路、橋樑或其他土地定著物。」、「有左列情形
之一者，處四百元以上一千五百元以下罰鍰。．．．三、違反第十二條各款規定者。
」廢棄物清理法第十二條第二款及第二十三條第三款分別定有明文。又廢棄物清理法
高雄市施行細則第五條亦規定：「本法第十二條第二款所稱之污染，係指左列行為．
．．七、任意將家戶垃圾於規定時間外放置戶外，或其他街、道、巷、弄路旁者。」
，而高雄市政府又於八十六年三月二十日以高市府環局三字第三三六七九號公告：「
請市民於星期一至星期六晚上六時至九時將一般廢棄物取出置於垃圾收集點待運。」
均為維護環境之整潔。又「隨地亂倒垃圾雖可依據廢棄物堆內檢出之信件、住址、姓
名告發之。惟有關採證方法及技巧，宜按個案及實際情況之違法構成要件妥善舉證。
」為中央主管機關行政院環境保護署八十六年十二月二十二日環署廢字第八○四四五
號函釋在案。卷查本件被告所屬新興區清潔隊查報人員於事實欄所述時、地執勤巡查
時，發現該系爭違規棄置之垃圾包，經由該包完整之垃圾包內蒐檢出有署名原告姓名
、地址之已拆封之掛號信及喜帖等三件證物，被告所屬稽查人員就查獲之證物現場予
以蒐證拍照，其後又查證原告確未依高雄市公告規定之時間內丟棄垃圾，以致環保清
運車走後，原告見違規地點尚有幾包垃圾，於是也將垃圾包予以丟棄，增加污染環境
之事實。故被告依法裁處罰鍰八百元（折合新台幣二千四百元）。本件處分有證物、
存證照片以及告發單、處分書、送達證明等資料附卷可稽，依照法條及行政院環境保
護署函釋規定，依法處分並無違誤。二、原告一再辯稱，丟棄垃圾地點在尚義街一三
六巷口附近他人房屋之騎樓，與告發地點不完全一樣，但丟棄垃圾時間確係在二十一
時五十幾分，因見尚有幾包垃圾，所以也跟著丟。質疑環保清運人員是否於前一日晚
間收運垃圾時將該系爭垃圾包遺留，致被告發；並推說實際違規人是原告父親等語。
然查證實際情況為：被告所屬查報人員於事實欄所述違規時間地點確實發現原告違規
棄置之垃圾包（縱然如原告所言：在二十一時五十幾分拿出垃圾包丟在他人騎樓，此
亦屬違規之行為）。被告清運人員負責清除依規定時間置放於垃圾收運點之垃圾，對
於未依「規定時間」（即星期一至星期六晚間六時至九時）丟棄之垃圾均將依法蒐證
告發，期望能夠維護市容之環境整潔。而由該系爭垃圾包內檢出有原告私人掛號等信
件，均已拆閱，依一般經驗法則，應為原告收閱核過後所拋棄；且告發人員亦至原告
住家查證，由原告家人在告發單上代簽名，並代轉原告；原告經過一再陳情、訴願、
再訴願，眼見違規事實確著，無法再強辯；始重新另提實際違規人問題，意圖推卸本
身應負之責。本案因違規事實確屬有據，原告又無法提出具體事證證明並非其所為，
原告之訴應無理，敬請予以駁回。
  理  由
按「在指定清除地區內嚴禁有左列行為：一、．．．二、污染地面、池塘、水溝、牆
壁、樑柱、電桿、樹木、道路、橋樑或其他土地定著物。」「有左列情形之一者，處
四百元以上一千五百元以下罰鍰。．．．三、違反第十二條各款規定者。」廢棄物清
理法第十二條第二款、第二十三條第三款分別定有明文。又廢棄物清理法高雄市施行
細則第五條亦規定：「本法第十二條第二款所稱之污染，係指左列行為．．．七、任
意將家戶垃圾於規定時間外放置戶外，或其他街、道、巷、弄路旁者」。而高雄市政
府已於八十六年三月二十日以高市府環局三字第三三六七九號公告：「請市民於星期
一至星期六晚上六時至九時將一般廢棄物取出置於垃圾收集點待運。」查本件被告所
屬新興區（再訴願決定誤植為三民東區）清潔隊查報人員於八十七年九月十日上午九
時四十五分許執勤巡查時，在高雄市○○街一三六巷口路燈桿下，發現清運垃圾時間
外有任意棄置之垃圾包，其內有書寫原告姓名、地址並已拆封之掛號信及喜帖信封等
物，經拍照存證後，赴信封所載地址查證，經原告家屬周慧芬代為簽收告發單，有存
證照片、信封、喜帖、告發單等附於原處分卷可稽，被告據此乃以八十七年十一月二
十日高市環處字第○一二一○一號處分書裁處原告罰鍰新台幣二千四百元，揆諸前開
規定，洵無違誤。原告雖訴稱：本件放置垃圾包者係原告之父親，並非原告；放置垃
圾包之時間係在當天晚上，地點在尚義街一三六巷口附近他人房屋之騎樓，並非告發
單上之違規時間及地點云云，惟查(一)本件查獲之垃圾包，其內有崇光興業股份有限公
司及國姓鄉乾峰國小齊姓人士分別寄給原告之掛號信及喜帖信封，並均已拆封，且經
清潔巡查人員按址前往原告住處查證，亦經原告家屬周慧芬代為簽收告發單無訛，原
告所有物既作為廢棄物棄置，通常情形，可認為原告所棄置者，被告據以認定係原告
丟棄垃圾，並無不合。而原告主張係其父親所丟置之事實，並未舉證以實其說，尚非
可採。(二)依卷附高雄市政府八十六年三月二十日高市府環三字第三三六七九號公告內
容：「公告事項：自八十六年三月二十三日起，本市每週日停收一般垃圾，環保局清
運一般廢棄物時間（含一般事業廢棄物委託環保局併一般廢棄物清運時間清除者），
為每星期一至星期六每日晚上九時至翌日凌晨五時，請市民於星期一至星期六晚上六
時至九時將一般廢棄物取出置於垃圾收集點待運」觀之，原告若按上述公告時間、地
點置放垃圾包，衡之常情，環保清運車不可能不予清運，反將之留至翌日上午，致遭
清潔巡查人員開單告發。而一般垃圾收集點皆位於街道巷弄口，不可能設在他人房屋
之騎樓，依原告起訴狀自陳當天拿下垃圾時，其住所附近定點垃圾已收走，乃拿到約
十點以後才收垃圾之尚義街一三六巷口附近，見附近騎樓有幾包垃圾，就放置一起。
足見原告顯然未於規定之時間、地點置放垃圾甚明。原告訴稱其係於當天晚上將垃圾
包置放尚義街一三六巷口附近他人房屋之騎樓云云，既已棄置垃圾於戶外，構成首引
法條所禁之污染行為，被告予以處罰，自非無據。綜上所述，本件原處分於法並無違
誤，一再訴願決定遞予維持，俱無不合。原告起訴意旨，難謂有理由，應予駁回。
據上論結，本件原告之訴為無理由，爰依行政訴訟法第二十六條後段，判決如主文。
中    華    民    國     八十九      年      五      月      十九       日
                    行 政 法 院 第 六 庭
                                審 判 長 評  事      徐  樹  海
                                         評  事      林  茂  權
                                         評  事      高  啟  燦
                                         評  事      蔡  進  田
                                         評  事      劉  鑫  楨
右  正  本  證  明  與  原  本  無  異
                                         法院書記官  郭  育  玎
中    華    民    國     八十九      年      五      月      十九       日


司法院資訊處製作；財團法人民間司法改革基金會備份。
